【裁判字號】    89,易,81
【裁判日期】    890215
【裁判案由】    詐欺
【裁判全文】
臺灣板橋地方法院刑事判決                            八十九年度易字第八一號
    公  訴  人  臺灣板橋地方法院檢察署檢察官
    被      告  乙○○
右列被告因詐欺案件，經檢察官提起公訴 (八十八年度偵字第二二七一一號），本院
判決如左：
    主  文
乙○○意圖為自己不法之所有，以詐術使人將本人之物交付，處有期徒刑肆月，緩刑
貳年。
    事  實
一、乙○○明知其所使用之楊天男（已由檢察官為不起訴處分）在臺北縣泰山鄉農會
    帳號000000000號之支票存款戶已陷於支付困難，竟意圖為自己不法之
    所有，於民國八十八年一、二月間，向經營南北貨之甲○○佯購買魷魚、香菇等
    ，致甲○○不疑有他，依約交付貨物，詎乙○○明知楊天男之前揭支票帳戶早已
    於八十八年二月十二日列為拒絕往來戶，仍於同年三月一日簽發發票人楊天男、
    票號為ＴＡ0000000號、帳號為000000000號、票載發票日八十
    八年四月十日、票面金額為新台幣（下同）十五萬元、付款人臺北縣泰山鄉農會
    信用部之支票一紙予甲○○用以支付貨款，嗣甲○○於屆期提示後因拒絕往來而
    遭退票，始知該帳戶早於簽發前即被列為拒絕往來戶，而知受騙。
二、案經被害人甲○○訴由台灣板橋地方法院檢察署檢察官偵查起訴。
    理  由
一、訊據被告乙○○固承認於右揭時地向告訴人甲○○購買貨物並交付前開業已拒絕
    往來之支票予告訴人用以支付貨款之事實，惟矢口否認有何詐欺犯行，辯稱：伊
    於交付前開支票予告訴人時，即已告知告訴人之妻該票業已拒往，但伊會給付貨
    款，後於同年四月間，伊因週轉不靈，曾與告訴人協調，告訴人要求伊每月償還
    三萬元，但因伊沒錢，無法償還云云。經查：（一）右揭詐欺事實，業據告訴人
    甲○○於偵查及本院審理時指述歷歷，並有支票及退票理由單各一紙在卷可稽。
    又甲○○之妻丙○○於偵查及本院審理時證稱：被告係透過朋友介紹而彼此認識
    ，被告曾向伊借過二次錢，但彼此並無交易紀錄，後來被告向伊購買魷魚香菇南
    北貨，於八十八年三月一日開支票給伊，被告當時並未說明支票已拒絕往來，伊
    取得支票後復轉交他人，由他人提示退票後向農會查詢始知支票早已拒絕往來等
    情（見偵查卷第二三頁反面及本院八十九年二月一日筆錄）。（二）楊天男於八
    十七年六月四日向臺北縣泰山鄉農會所申請設立、並授權予被告乙○○全權使用
    、帳號為000000000號之支票存款戶，已於八十八年二月十二日公告列
    為拒絕往來戶之事實，除證人楊天男於偵查中證述實在外，有臺北縣泰山鄉農會
    八十八年九月十四日泰農信字第四六八號函該帳戶暨支票往來記錄二張附卷足參
    。本件被告於八十八年一、二月間向告訴人訂貨，並於八十八年三月一日簽發業
    已拒絕往來之支票予告訴人用以支付貨款等情，亦據被告自承在卷，顯見被告於
    訂貨當時，明知其己陷入資金嚴重不足之情況，尤有甚者，被告簽發前開支票時
    ，已知該帳戶經公告列為拒絕往來戶，並可預見其於支票票載發票日屆期時，絕
    無資力兌現其所簽發之票面金額，於此情形下，被告仍簽發屆期顯無兌現可能之
    前開支票佯稱支付貨款，足見被告訂貨當時已具有為自己不法所有之意圖，至為
    明顯。被告雖辯稱其於交付支票時已告知早經公告拒絕往來云云，然衡諸常情，
    拒絕往來之支票於法律上並無任何保障，若被告於交付該票時已告知該票已經公
    告列為拒絕往來，則告訴人豈有甘冒無法求償之風險，於未經要求任何擔保之情
    形下，即收受該票之理？是以，被告所辯，顯係卸責之詞，不足採信。本件事證
    明確，被告犯行堪以認定。
二、核被告所為，係犯刑法第三百三十九條第一項之詐欺取財罪。爰審酌被告之詐欺
    動機、目的、使用支票之手段，及其品行，詐欺行為足以攪亂商業交易秩序，其
    生活狀況、智識程度、犯罪所生之損害，及犯罪後猶狡飾其詞之態度等一切情狀
    ，量處如主文所示之刑。又被告前未曾受有期徒刑以上刑之宣告，此有台灣高等
    法院檢察署刑案紀錄簡覆表一件在卷可按，其因一時失慮，偶罹刑典，事後已與
    告訴人達成和解，有告訴人甲○○提出之撤回告訴狀及和解書在卷可稽，被告經
    此刑之宣告後，應知警惕而無再犯之虞，本院因認暫不執行其刑為當，予以宣告
    緩刑二年，用啟自新。
據上論斷，應依刑事訴訟法第二百九十九條第一項前段，刑法第三百三十九條第一項
、第七十四條第一款、罰金罰鍰提高標準條例第一條前段，判決如主文。
本案經檢察官王文德到庭執行職務
中      華      民      國    八十九    年      二      月     十五     日
                                      臺灣板橋地方法院刑事第二庭
                                          法  官  黃  惠  瑛
右正本證明與原本無異。
如不服本判決，應於判決送達後十日內，向本院提出上訴狀。
                                          書記官  張  志  華
中      華      民      國    八十九    年      二      月     十八     日
附錄本案論罪科刑法條全文
刑法第三百三十九條
意圖為自己或第三人不法之所有，以詐術使人將本人或第三人之物交付者，處五年以
下有期徒刑、拘役或科或併科一千元以下罰金。
以前項方法得財產上不法之利益或使第三人得之者亦同。
前二項之未遂犯罰之。


司法院資訊處製作；財團法人民間司法改革基金會備份。
